【裁判字號】    97,易緝,457
【裁判日期】    971124
【裁判案由】    詐欺
【裁判全文】
臺灣臺中地方法院刑事判決             97年度易緝字第457號
公  訴  人  臺灣臺中地方法院檢察署檢察官
被      告  丙○○
                    國民
上列被告因詐欺案件，經檢察官提起公訴（96年度偵字第20315號）
，本院合議庭裁定改以簡式審判程序審理，判決如下：
    主    文
丙○○意圖為自己不法之所有，以詐術使人將本人之物交付，處
拘役伍拾日，如易科罰金，以新臺幣壹仟元折算壹日；減為拘役
貳拾伍日，如易科罰金，以新臺幣壹仟元折算壹日。又意圖為自
己不法之所有，以詐術使人將本人之物交付，未遂，處拘役貳拾
日，如易科罰金，以新臺幣壹仟元折算壹日。應執行拘役肆拾日
，如易科罰金，以新臺幣壹仟元折算壹日。
    犯罪事實
一、丙○○因其母親、弟弟及妹妹分別有肢體或精神障礙，然其
    收入並不敷支付全家人之生活及醫療費用，竟分別意圖為自
    己不法所有，而為下列詐欺取財之犯行：(一)於民國96年4 月
    下旬（24日以前）某日下午2時許，丙○○駕駛車牌號碼A3-
    52 41號自小客車，前往臺中縣大肚鄉○○村○○路○段70號
    乙○○住處，向乙○○佯稱：伊配偶黃碧蓮與乙○○女兒係
    同事，且曾與伊配偶前來拜訪乙○○之女兒，伊因開車送貨
    ，在附近與人發生車禍，需要賠償對方新臺幣（下同）6 千
    元，但身上只有貨款2千元，尚欠4千元，欲借款4 千元應急
    云云，因乙○○無法聯繫其女兒以求證丙○○之身分，因而
    陷於錯誤，誤信丙○○為其女兒同事之配偶，而交付4 千元
    予丙○○。嗣丙○○假藉要返回車上拿名片給乙○○，隨即
    駕車離去。乙○○待其女兒返家後，告知此事，方知受騙上
    當。(二)於同年5 月下旬某日，丙○○欲故計重施，遂駕駛上
    開自小客車，前往臺中縣大肚鄉○○路○ 段74號何清池住處
    前，向何清池諉稱：因伊發生車禍，須要賠償對方6 千元，
    擬向何清池借用3 千元以應急，伊隨後即可如數返還云云，
    惟何清池因不認識丙○○，遂拒絕其借款之請求，致丙○○
    未能得逞。而何清池之子甲○○在屋內聽聞丙○○與何清池
    之對話，隨即出來查看，因而看見丙○○之背影，並記下其
    所駕駛自小客車之車牌號碼。嗣於同年7月27日下午5時許，
    丙○○駕駛車牌號碼A3-5241 號自小客車，行經臺中縣大肚
    鄉○○路○段666巷口時，適為甲○○發覺，因而報警處理。
二、案經臺中縣警察局烏日分局報告臺灣臺中地方法院檢察署檢
    察官偵查起訴。
    理    由
一、訊據被告丙○○對於上揭犯罪事實坦承不諱，核與證人即被
    害人乙○○於警詢、偵查及本院準備程序時證述其遭被告詐
    騙過程、證人即被害人何清池於偵查及本院準備程序時、證
    人甲○○於警詢及偵查中證述被告以如犯罪事實欄、一之(二)
    部分所載方式詐騙被害人何清池未得逞等情均相符合，堪認
    被告之自白與事實相符，堪以採信。又關於被告對被害人乙○○詐欺取財之時間，因當事人就案發時間究係在96年4 月
    下旬何日，已不復記憶，而無法確定，惟此時間，影響被告
    之行為得否適用中華民國96年罪犯減刑條例之規定予以減刑
    ，因此本諸事證有疑利於被告之原則，因認被告犯罪時間係
    在96年4 月24日以前之下旬某日，附此敘明。從而，本件事
    證明確，上揭被告詐欺取財既遂及未遂之犯行，均堪認定，
    應予依法論科。
二、核被告所為，就向被害人乙○○詐騙4 千元部分，係犯刑法
    第339條第1項之詐欺取財罪；就向被害人何清池詐騙3 千元
    未得逞之部分，係犯同條第3項、第1項詐欺取財未遂罪。被
    告就詐騙何清池財物部分，已著手於犯罪行為之實行而不遂
    ，為未遂犯，爰依刑法第25條第2 項之規定減輕其刑。被告
    所犯上開2 罪，犯意各別，行為互殊，應予分論併罰。爰審
    酌被告不思循正當途徑賺取金錢，而以施用詐術方式，侵害
    被害人之財產權，行為殊不足取，惟念被告係因其母親、弟
    弟、妹妹分別有肢體或精神障礙（此有其等之國民身分證 3
    份及中華民國身心障礙手冊4 份在卷可參），無力負擔家庭
    生活及醫療費用，始鋌而走險，且就詐騙被害人何清池部分
    ，並未得逞，至被害人乙○○所受財產損害尚屬輕微，犯罪
    後終能坦承犯行，應有認錯悔過之意，態度尚稱良好等一切
    情狀，分別量處拘役50日及20日，並諭知易科罰金之折算標
    準。末按，中華民國96年罪犯減刑條例第5 條規定：「本條
    例施行前，經通緝而未於中華民國96年12月31日以前自動歸
    案接受偵查、審判或執行者，不得依本條例減刑。」；又該
    條係就減刑條例施行前經通緝之被告而設之規定，如係於減
    刑條例施行後始通緝者，即不適用該條規定（參見法院辦理
    96年減刑案件應行注意事項第9 項）。查本件被告對被害人
    乙○○詐欺取財之犯罪時間，係在96年4 月24日以前，且其
    宣告刑未逾有期徒刑1年6月，合於中華民國96年罪犯減刑條
    例減刑之規定，雖被告於本院曾經通緝，然其通緝時間係在
    該條例於96年7 月16日施行後之同年11月30日，依前揭說明
    ，並無同條例第5條之適用，而應依該條例規定減其宣告刑2
    分之1 ，即減為拘役25日，再與不得減刑之詐欺取財未遂部
    分之宣告刑，定應執行刑，並諭知易科罰金之折算標準，以
    示懲儆。
據上論斷，應依刑事訴訟法第273條之1第1項、第299條第1 項前
段，刑法第339條第1項、第3項、第25條第2項、第41條第1 項前
段、第51條第6款，中華民國96年罪犯減刑條例第2條第1項第3款
、第7條、第9條，刑法施行法第1條之1第1項、第2項前段，判決
如主文。
本案經檢察官丁○○到庭執行職務。
中    華    民    國    97    年    11    月    24    日
                  刑事第四庭    法  官  郭妙俐
以上正本證明與原本無異。
如不服本判決應於收受判決後10日內向本院提出上訴書狀，並應
敘述具體理由；其未敘述上訴理由者，應於上訴期間屆滿後20日
內向本院補提理由書（均須按他造當事人之人數附繕本）「切勿
逕送上級法院」。
                                書記官  廖鳳美
中    華    民    國    97    年    11    月    24    日
附錄論罪科刑法條
中華民國刑法第339條
（普通詐欺罪）
意圖為自己或第三人不法之所有，以詐術使人將本人或第三人之
物交付者，處5年以下有期徒刑、拘役或科或併科1千元以下罰金
。
以前項方法得財產上不法之利益或使第三人得之者，亦同。
前二項之未遂犯罰之。


司法院資訊處製作；財團法人民間司法改革基金會備份。
